臺灣高等法院刑事判決
109年度上訴字第993號
上  訴  人  
即  被  告  周原右



指定辯護人  謝智潔律師
上列上訴人因違反毒品危害防制條例案件，不服臺灣新竹地方法
院108年度訴字第763號，中華民國109年1月20日所為之第一審判
決（起訴案號：臺灣新竹地方檢察署108年度偵字第4226號），
提起上訴，本院判決如下：
    主  文
上訴駁回。
    事  實
一、周原右明知4-甲基甲基卡西酮、硝甲西泮係毒品危害防制條
    例第2條第2項第3款所列管之第三級毒品，不得販賣，竟與
    其胞兄周昇佑（業經本院以108年上訴字第1302號判決判處
    有期徒刑一年十月確定）共同基於意圖營利販賣第三級毒品
    之犯意聯絡，先由周原右於民國107年8月21日前一、二週某
    時許，以暱稱「鍾碩」在通訊軟體微信（We Chat）之「新
    竹聊天室」群組內刊登彩虹符號及「大量」、「價格甜」、
    「要的私」等販賣毒品訊息，以招攬不特定之毒品買家，周
    原右再於同年8月18日某時許至新竹市，將含有第三級毒品4
    -甲基甲基卡西酮、硝甲西泮成分之毒品咖啡包九包交予周
    昇佑。適執行網路巡邏之員警發現前揭販毒訊息，遂以暱稱
    「奶茶」佯裝毒品買家與周原右聯繫，雙方以彩虹符號、「
    價格」、「700」、「所以5個35哦」等暗語，達成以新臺幣
    （下同）3500元購買含有第三級毒品成分之咖啡包五包之合
    意。嗣於同年月21日13時許，周原右以微信與喬裝買家之員
    警相約同日20時許在新竹市○區○○路000號之法國巴黎婚紗店
    前交易，復於交易前指示喬裝買家之員警至新竹市○區○○路0
    00號之包公子店找周昇佑，並通知周昇佑交付五包毒品咖啡
    包予買家且向買家收取3500元；嗣同日20時14分許，周昇佑
    與喬裝買家之員警見面後，一同前往新竹市北區中正路與民
    富街交岔口巷內交易，周昇佑自褲袋內取出前揭毒品咖啡包
    五包交予員警並收取現金3500元，旋遭員警表明身分後逮捕
    ，而販賣未遂，並當場扣得如附表編號１所示之毒品咖啡包
    五包，並經周昇佑同意搜索其身體及隨身物品，復經其引領
    員警至前開包公子店之倉庫，扣得周昇佑所有之黑色IPhone
    手機一支（IMEI號000000000000000，含門號0000000000之S
    IM卡一張）及如附表編號２所示之毒品咖啡包四包，始查獲
    上情。
二、案經新竹市警察局移送臺灣新竹地方檢察署檢察官偵查起訴
    。
    理  由
壹、程序之證據能力部分
一、按被告以外之人於審判外之言詞或書面陳述，除法律有規定
    者外，不得作為證據。又被告以外之人於審判外之陳述，雖
    不符合刑事訴訟法第159條之1至第159條之4之規定，但經當
    事人於審判程序同意作為證據，法院審酌該言詞陳述或書面
    陳述作成時之情況，認為適當者，亦得為證據；當事人、代
    理人或辯護人於法院調查證據時，知有同法第159條第1項不
    得為證據之情形，而未於言詞辯論終結前聲明異議者，視為
    有前項之同意。刑事訴訟法第159條第1項及第159條之5分別
    定有明文。本件檢察官、上訴人即被告周原右及指定辯護人
    ，於言詞辯論終結前，就本件卷內被告以外之人於審判外之
    陳述，於本院審理時均表示不爭執（見本院卷第141頁至第1
    42頁），經本院審酌該等證據之作成情況，核無違法取證或
    其他瑕疵，認均適為本案認定事實之依據，依刑事訴訟法第
    159條之5規定，均有證據能力。
二、又本件認定事實引用之卷內其餘非供述證據（詳後述），並
    無證據證明係公務員違背法定程序取得，依刑事訴訟法第15
    8條之4規定反面解釋，均有證據能力。
貳、實體部分
一、認定事實所憑之證據及理由：
（一）訊據被告對於上開事實，業已於警詢、偵查、原審及本院
      審理時坦承不諱（見108年度偵字第4226號卷【下稱偵查
      卷㈠】第4頁反面至第8頁、第86頁至第87頁，原審卷第55
      頁、第97頁，本院卷第145頁），核與證人即共犯周昇佑
      於警詢、偵訊時之證述（見偵查卷㈠第12頁至第18頁、107
      年度偵字第8451號卷【下稱偵查卷㈡】第75頁至第76頁）
      、證人即前往交易之警員劉耀成於偵訊時之證述（見偵查
      卷㈡第178頁至第180頁反面）大致相符，復有新竹市警察
      局刑事警察大隊偵查第三隊107年8月21日偵查報告、新竹
      市警察局刑事警察大隊搜索扣押筆錄、扣押物品目錄表、
      扣押物品收據、自願受搜索同意書、被告與周昇佑WeChat
      對話譯文、107年8月21日周昇佑手機畫面翻拍照片九張、
      107年8月21日查獲周昇佑現場及扣案物品照片二十三張、
      被告與員警WeChat通訊軟體對話翻拍照片五張、衛生福利
      部草屯療養院107年9月11日草療鑑字第1070800604號鑑驗
      書、新竹市警察局刑事警察大隊偵查第三隊107年9月5日
      偵查報告、衛生福利部草屯療養院107年9月18日草療鑑字
      第1070800605號鑑驗書、周昇佑之一、二審判決等在卷可
      資佐證（見偵查卷㈠第28頁至第29頁、第32頁至第40頁、
      第44頁至第64頁、第68頁至第70頁，偵查卷㈡第85頁、第1
      46頁，原審卷第29頁至第48頁）。而扣案如附表編號１、２
      所示之咖啡包共九包，經鑑定結果確均含有第三級毒品4-
      甲基甲基卡西酮（4-Methylmethcathinone、Mephedrone
      、4-MMC）、硝甲西泮（Nimetazepam）成分，有衛生福利
      部草屯療養院107年9月11日草療鑑字第1070800604號鑑驗
      書在卷可稽（見偵查卷㈠第68頁至第70頁），足認被告前
      開任意性之自白，確與事實相符，應堪採信。
（二）按我國法令對販賣毒品者臨以嚴刑，惟毒品仍無法禁絕，
      其原因實乃販賣毒品有利潤可圖，故販賣毒品者，如非為
      利潤，必不冒此重刑之險，是以有償販賣毒品者，除非另
      有反證證明其出於非圖利之意思而為，概皆可認其係出於
      營利之意而為（最高法院93年度台上字第1651號、87年度
      台上字第3164號判決意旨參照）。而毒品並無公定之價格
      ，不論任何包裝，均可任意分裝增減分量，而每次買賣之
      價量，亦可能隨時依雙方間之關係深淺、資力、需求量及
      對行情之認知、來源是否充裕、查緝是否嚴緊，及購買者
      被查獲時供述購買對象之可能性風險之評估等而異其標準
      ，非可一概而論，惟販賣者從價差或量差中牟利方式雖異
      ，但其意圖營利之非法販賣行為則同一。查被告行為時為
      智識正常之人，對於毒品價格昂貴，取得不易，毒品交易
      為政府檢警機關嚴予取締之犯罪，法律並就此懸有重典處
      罰，當知之甚稔，其於原審準備程序中自承：我跟員警談
      好的價錢是以咖啡包五包販售，價錢是3500元，我販賣一
      包約可獲利100至200元等語（見原審卷第55頁），足認被
      告確欲販賣如附表編號１「扣案物品」欄所示含有第三級
      毒品成分之咖啡包五包以賺取價差利潤之事實，要無疑義
      。是被告具有販賣營利之意圖，洵堪認定。
（三）綜上所述，本案事證已臻明確，被告之犯行堪以認定，應
      予依法論科。
二、論罪： 
（一）按刑法上所謂陷害教唆，係指行為人原無犯罪的意思，純
      因具有司法警察權者的設計誘陷，以唆使其萌生犯意，待
      其形式上符合著手於犯罪行為的實行時，再予逮捕者而言
      。此種「陷害教唆」，因行為人原無犯罪的意思，具有司
      法警察權者復伺機逮捕，係以不正當手段入人於罪，尚難
      遽認被陷害教唆者成立犯罪。至於刑事偵查技術上所謂的
      「釣魚」者，則指對於原已犯罪或具有犯罪故意的人，司
      法警察於獲悉後為取得證據，以設計引誘的方式，佯與之
      為對合行為，使其暴露犯罪事證，待其著手於犯罪行為的
      實行時，予以逮捕、偵辦者而言。此種「釣魚」，因屬偵
      查犯罪技巧的範疇，並未違反憲法對於基本人權的保障，
      且於公共利益的維護有其必要性，故所蒐集的證據資料，
      自可具有證據能力；從而，因犯罪行為人主觀上原即有犯
      罪的意思，倘客觀上又已著手於犯罪行為之實行時，自得
      成立未遂犯，要與「陷害教唆」情形迥然有別（最高法院
      107年度台上字第987號判決意旨參照）。次按刑法上關於
      販賣罪，祇要被告本身原有販賣之故意，且已著手於販賣
      行為之實行，即應分別情形論以販賣既遂或未遂。倘對造
      無買受之真意，為協助警察辦案、非法奪取買賣標的物或
      為其他目的而佯稱購買，雖事實上不能真正完成買賣，但
      被告原來既有販賣之故意，且已著手於販賣行為，仍應論
      以販賣罪之未遂犯（最高法院102年度台上字第373號判決
      意旨參照）。查，被告利用手機通訊軟體We Chat刊登販
      賣含有第三級毒品成分之咖啡包訊息後，經執行網路巡邏
      之警員發現，始佯與被告聯繫毒品交易事宜，進而查獲，
      則被告於主觀上顯原已有販賣第三級毒品以營利之意圖，
      並著手於販賣行為之實行，警員此種偵查方式自屬「釣魚
      」，而非「陷害教唆」，然因警員為辦案所需而無購買毒
      品之真意，致不能真正完成販賣行為。是核被告所為，係
      犯毒品危害防制條例第4條第6項、第3項之販賣第三級毒
      品未遂罪；被告意圖販賣而持有第三級毒品後，進而販賣
      第三級毒品未遂，其意圖販賣而持有之低度行為應為販賣
      之高度行為所吸收，不另論罪。
（二）被告就上開販賣第三級毒品未遂之犯行，與周昇佑間具有
      犯意聯絡及行為分擔，為共同正犯。
（三）被告已著手於販賣第二級毒品犯行之實行而不遂，為未遂
      犯，爰依刑法第25條第2項規定減輕其刑。
（四）又被告就上開販賣第三級毒品未遂之犯行，於偵查及審判
      中均自白犯罪，應依毒品危害防制條例第17條第2項規定
      減輕其刑，並依刑法第70條規定遞減之。
（五）按毒品危害防制條例第17條第1項規定：「犯第四條至第
      八條、第十條或第十一條之罪，供出毒品來源，因而查獲
      其他正犯或共犯者，減輕或免除其刑。」旨在鼓勵毒品下
      游者具體供出其上游供應人，俾進一步擴大查緝績效，揪
      出其他正犯或共犯，以確實防制毒品泛濫或更為擴散。所
      稱「毒品來源」，係指被告原持有供己犯同條項所列之罪
      之毒品源自何人之謂。而所謂「供出毒品來源，因而查獲
      」，係指被告詳實供出毒品來源之具體事證，因而使有偵
      查（或調查）犯罪職權之公務員知悉而對之發動偵查（或
      調查），並因而查獲者而言（最高法院103年度台上字第1
      382號、第2000號判決意旨參照）。查被告於108年4月8日
      警詢與108年10月28日原審準備程序時雖曾供稱毒品係向
      「張富淵」購買云云（見偵查卷㈠第6頁正反面，原審卷第
      55頁），然原審依職權函詢新竹市警察局，有無因被告供
      出毒品來源因而查獲其他共犯或正犯之情形乙節，業經新
      竹市警察局函覆略以：「張富淵」於案發後已搬離，行方
      不明，目前尚無法查緝到案等語（見原審卷第63頁）。則
      揆諸上開說明，本件與毒品危害防制條例第17條第1項規
      定之要件不合，應無毒品危害防制條例第17條第1項規定
      之適用。
（六）再按刑法第59條規定犯罪之情狀可憫恕者，得酌量減輕其
      刑，其所謂「犯罪之情狀」，與同法第57條規定科刑時應
      審酌之一切情狀，並非有截然不同之領域，於裁判上酌減
      其刑時，應就犯罪一切情狀（包括第57條所列舉之10款事
      項），予以全盤考量，審酌其犯罪有無可憫恕之事由（即
      有無特殊之原因與環境，在客觀上足以引起一般同情，以
      及宣告法定低度刑，是否猶嫌過重等等），以為判斷。又
      販賣毒品案件中，同為販毒者，其原因動機不一，犯罪情
      節未必盡同，或有大盤毒梟者，亦有中、小盤之分，甚或
      僅止於吸毒者友儕間互通有無之有償轉讓者，其所造成危
      害社會程度自屬有間，於此情形，倘依其情狀處以較輕之
      有期徒刑，即足以懲儆，並可達防衛社會之目的者，自非
      不可依客觀之犯行與主觀之惡性二者加以考量其情狀，是
      否有可憫恕之處，適用刑法第59條之規定酌量減輕其刑，
      期使個案裁判之量刑，能斟酌至當，符合比例原則。查，
      被告販賣第三級毒品之對象僅有一人，所交易本案含有第
      三級毒品4-甲基甲基卡西酮、微量硝甲西泮成分之毒品咖
      啡包五包，顯係少量、零星販售毒品者，實與散布鉅量毒
      品之大盤毒梟有別；復考量被告為本案犯行之動機係因母
      親生病，為賺取醫藥費而鋌而走險（見原審卷第49頁，本
      卷第140頁），且被告並無其他施用或販賣毒品之前案紀
      錄，有本院被告前案紀錄表在卷可稽（見本院卷第45頁）
      ，經衡酌其客觀犯行與主觀惡性，認縱依上開規定減輕其
      刑後，處以最低度刑罰，猶嫌過重，依一般國民生活經驗
      法則，實屬情輕法重，在客觀上當足引起一般人之同情，
      其犯罪情狀有顯可憫恕之處，爰依刑法第59條規定酌量遞
      減輕其刑。
三、原審以被告之罪證明確，依毒品危害防制條例第4條第6項、
    第3項、第17條第2項及刑法第11條、第28條、第25條第2項
    、第59條、第38條第1項規定，並審酌被告正值青年，具有
    相當智識程度，竟不思以正軌獲取財物，明知第三級毒品具
    有成癮性、濫用性及對國民健康具有危害性，猶無視政府杜
    絕毒品之禁令，著手實行販賣第三級毒品，欲藉以牟利，如
    若得逞足以助長毒品犯罪，戕害國民身心健康，實屬不該；
    惟念其於犯後自始坦承犯行，復考量其所欲販賣毒品之數量
    非鉅、獲利非高，兼衡自述國中畢業，未婚無子女，案發時
    與母親同住，母親過世後與伯父母同住，案發迄今均在遊戲
    場擔任服務生，經濟狀況不佳之智識程度及家庭經濟狀況，
    及其犯罪動機、目的、手段等一切情狀，量處有期徒刑一年
    。復說明：⑴扣案如附表編號１、２所示之咖啡包共九包，係
    被告與共犯周昇佑原欲共同販賣之毒品，經送鑑後之鑑定結
    果確均含有第三級毒品含4-甲基甲基卡西酮（4-Methylmeth
    cathinone、Mephedrone、4-MMC）、微量硝甲西泮（Nimeta
    zepam ）成分，屬違禁物，又盛裝上開毒品之標示「DIABLO
    」咖啡包包裝袋九只，以現今所採行之鑑驗方式，其上仍會
    殘留微量毒品，無法將之完全析離，應整體視為查獲之第三
    級毒品，亦屬違禁物，爰均依刑法第38條第1項之規定宣告
    沒收之，至鑑驗耗損之毒品因已滅失，自無庸宣告沒收銷燬
    ；⑵另扣案如附表編號３所示之蘋果廠牌黑色IPhone手機一支
    ，雖供本案所用，惟業於周昇佑所犯與本案相關之另案（即
    本院108年度上訴字第1302號判決）沒收，爰不於本案宣告
    沒收。核其認事用法，並無違誤，量刑相較共犯周昇佑已相
    當從輕。被告上訴主張其有供出來源請求輕判有期徒刑低於
    一年，並無理由，其上訴應予駁回。
據上論斷，應依刑事訴訟法第368條，判決如主文。
本案經檢察官羅松芳到庭執行職務。
中　　華　　民　　國　　109  　年　　6　　月　　17　　日
                  刑事第二十庭  審判長法　官  王復生
                                      法　官  張紹省
                                      法　官  遲中慧
以上正本證明與原本無異。
如不服本判決，應於收受送達後20日內向本院提出上訴書狀，其
未敘述上訴之理由者並得於提起上訴後20日內向本院補提理由書
（均須按他造當事人之人數附繕本）「切勿逕送上級法院」。
                                      書記官  鄭巧青
中　　華　　民　　國　　109 　年　　6 　　月　　17　　日
附錄本案論罪科刑依據之法條：
毒品危害防制條例第4條
製造、運輸、販賣第一級毒品者，處死刑或無期徒刑；處無期徒
刑者，得併科新臺幣二千萬元以下罰金。
製造、運輸、販賣第二級毒品者，處無期徒刑或七年以上有期徒
刑，得併科新臺幣一千萬元以下罰金。
製造、運輸、販賣第三級毒品者，處七年以上有期徒刑，得併科
新臺幣七百萬元以下罰金。
製造、運輸、販賣第四級毒品者，處五年以上十二年以下有期徒
刑，得併科新臺幣三百萬元以下罰金。
製造、運輸、販賣專供製造或施用毒品之器具者，處一年以上七
年以下有期徒刑，得併科新臺幣一百萬元以下罰金。
前五項之未遂犯罰之。

附表：
編號 扣案物品 備註 證據出處 １ 扣案之含第三級毒品4-甲基甲基卡西酮、硝甲西泮成分之標示「DIABLO」咖啡包五包（驗餘總淨重共33.8886公克，併同無法析離之外包裝袋五只）。 ★鑑驗結果： 　檢出成分： ⑴4-甲基甲基卡西酮（4- Methylmethcathinone、Mephedrone、4-MMC）； ⑵微量硝甲西泮（Nimeta zepam）。 ⑴新竹市政府警察局刑事警察大隊搜索筆錄、扣押物品目錄表、扣押物品收據、自願受搜索同意書（見偵查卷㈠第32頁至第35頁） 　。 ⑵衛生福利部草屯療養院鑑驗書（檢品B0000000至B0000000〈編號1至5〉）（見偵查卷㈠第68頁至第69頁）。 ２ 扣案之含第三級毒品4-甲基甲基卡西酮、硝甲西泮成分之標示「DIABLO」咖啡包四包（驗餘總淨重共29.9965公克，併同無法析離之外包裝袋四只）。 ★鑑驗結果： 　檢出成分： ⑴4-甲基甲基卡西酮（4- Methylmethcathinone、Mephedrone、4-MMC）； ⑵微量硝甲西泮（Nimeta zepam） ⑴新竹市政府警察局刑事警察大隊搜索扣押筆錄、扣押物品目錄表、扣押物品收據、自願受搜索同意書（見偵查卷㈠第36頁至第40頁）。 ⑵衛生福利部草屯療養院鑑驗書（檢品B0000000至B0000000〈編號6至9〉）（見偵查卷㈠第69頁至第70頁）。 ３ 門號0000000000號手機一支（含SIM卡一張，IMEI：000000000000000） 周昇佑所有。